臺灣臺北地方法院普通庭裁定　　　　　 100年度秩抗字第1 號
抗　告　人　王義青
即被移送人
上開抗告人即被移送人因違反社會秩序維護法案件，不服本院臺
北簡易庭於中華民國100 年1 月10日所為裁定（100 年度北秩字
第15號），提起抗告，本院普通庭為第二審裁定如下：
    主  文
抗告駁回。
    理  由
一、原裁定意旨以：抗告人即被移送人王義青於民國99年10月6
    日22時41分許至99年12月9 日22時48分許，在臺北市○○區
    ○○路821 巷3 弄8 號4 樓，藉端多次以手敲、腳踢鐵門方
    式滋擾住戶，爰依社會秩序維護法第68條第2 款之規定，裁
    處罰鍰新臺幣（下同）3,000 元等語。
二、抗告人抗告意旨略以：本件發生緣由係臺北市○○區○○路
    821 巷3 弄8 號4 樓之住戶（下稱該住戶）長期在家中撞後
    門及用木棒、椅凳重重的敲打地板。抗告人於99年3 月8 日
    曾會同警員向該住戶反映，該住戶程隆就當面踹地兩下；99
    年8 月31日樓上又傳來敲打地板聲，抗告人與家人會同警察
    上樓按鈴，但門鈴不響，抗告人就敲門，程隆打開門不到3
    秒就關門拒談；98年11月間，與2 樓住戶吳柏林及里長徐德
    旺出面與程隆談，程隆一下說是打火機、遙控器掉地上、一
    下又說是從6 號住戶傳來的，一會兒又踹地板幾下，不可理
    喻；99年9 月、10月間，深夜2 、3 點該住戶又重砸地板使
    水泥塊掉落鋼筋外露，按門鈴卻不響；該住戶常常深夜2 、
    3 點敲地板，影響抗告人及家人睡眠，上述敲打地板的情形
    迄未改善，家母有糖尿病、高血壓，抗告人也曾受影響而去
    馬偕醫院就醫，身心受創，全家人的健康、生命均受到威脅
    云云。
三、經查：
  (一)按社會秩序維護法第68條規定：「有左列各款行為之一者，
    處2 日以下拘留或新臺幣12,000元以下罰鍰：一、無正當理
    由，於公共場所、房屋近旁焚火而有危害安全之虞者。二、
    藉端滋擾住戶、工廠、公司行號、公共場所或公眾得出入之
    場所者。三、強買、強賣物品或強索財務者」而由該條第一
    款、第二款之用語加以比較，足認「藉『端』滋擾」一事，
    並不因有無正當理由而影響該違反社會秩序維護法行為之成
    立；況且抗告人是否有正當理由亦非僅以其個人主觀之認定
    為據，合先敘明。
  (二)本件抗告人於99年10月8 日至13日21時至24時，不定時敲打
    程隆之住宅大門、移撥門口監視器並大聲叫囂、在樓梯間塗
    鴉寫字，於99年12月4 日22時25分、同年月7 日22時55分、
    同年月9 日22時48分至程隆住處以手敲、腳踢鐵門之方式滋
    擾住戶等情，此經證人程隆於警詢中證述在卷，並經證人程
    隆於本院審理時證稱：98年12月起我有將錄影帶的畫面存放
    在電腦內，抗告人的動作是用小紙將監視器遮起來或是用傘
    將鏡頭撥開，我有第二支監視器有看到抗告人是用手將監視
    器撥開，後來他的動作越來越激烈，他用腳踢門或用手猛敲
    ，因為我是將電鈴拆掉，有時候晚上他上來三、四次，有的
    時候我們受不了時，就打電話給派出所，有時候派出所一個
    晚上來一、二次。抗告人在99年10月至12月間剛開始是以按
    電鈴的方式，但是我不厭其煩，才將電鈴拆掉，他有時候是
    按電鈴，有時候不按電鈴就直接拍打，剛開始我有來開門，
    我以為他有什麼事，結果他就問我一些奇怪的問題，問我為
    什麼要敲打地板、修浴缸，我告訴他說休息時間，我們沒有
    在做這些，但是他不相信，所以有時候一個晚上來二、三次
    ，後來我就跟我太太說我們不理他，不開門，我們不知道他
    何時會上來，上來會做什麼事，所以我們才在去年（即99年
    ）11月裝鐵門比較安全等語綦詳（100 年度北秩字第15號卷
    第4 頁、第6 頁、第7 頁、本院卷第48頁、第49頁），且抗
    告人於99年10月6 日22時41分55秒至該住戶大門外，以手肘
    擊打該住戶大門、出手按鳴門鈴，於99年10月7 日18時9 分
    12 秒 、99年10月10日0 時2 分、同日21時46秒至上址大門
    外持雨傘撥開監視錄影鏡頭，於99年10月11日18時28分12秒
    、18 時49 分在該住戶樓梯間之牆壁上塗鴉、寫字，並於同
    日22時25分許以手將監視錄影鏡頭撥開，於99年10月12日19
    時34分、20時42分、23時6 分、23時30分、23時58分、同年
    月13日0 時1 分至該住戶門敲門，於99年10月13日22時9 分
    10秒、99年10月14日21時3 分、22時7 分至該住戶門外以雨
    傘撥開監視錄影鏡頭，亦經抗告人於警詢中供承屬實，並於
    本院訊問及審理時坦承確有以手拍、腳踢該住戶大門、移動
    該住戶監視器、在該住戶樓梯間牆壁寫字等語在卷（100 年
    度北秩字第15號卷第9 頁至第11頁、本院卷第31頁反面、第
    53頁反面、第55頁），復有抗告人於99年10月6 日22時41分
    55秒以手肘頂撞該住戶大門、以手按該住戶門鈴、以手敲打
    該住戶大門、於99年10月7 日18時9 分12秒、於99年10月10
    日0 時2 分11秒以雨傘撥開該住戶監視器鏡頭、於99年10月
    11日18時49分28秒在該住戶樓梯間牆壁塗鴉、寫字、於99年
    10月13日22時9 分10秒敲打該住戶大門等行為之監視錄影帶
    翻拍照片23張，及抗告人在公寓1 樓信箱牆壁上寫有「裂」
    、1 樓樓梯間牆壁寫有「8 號四樓門鈴不響但只裝監視器」
    、4 樓樓梯間牆壁寫有「樓層損裂、樓層裂了、8 號四樓門
    鈴不響、鋼筋水泥不保、樓層結構不保、不要碰叩蹦、門鈴
    、你說6 」之照片9 張在卷可稽（100 年度北秩字第15號卷
    第14頁至第30頁）。衡諸證人程隆與抗告人為鄰居關係，亦
    無仇隙，應無設詞構陷誣指抗告人之可能及必要，且參以抗
    告人迭於警詢、本院訊問及審理中均自承有為上開行為，足
    徵證人程隆所為前揭證言確與事實相符，堪以採信。而由證
    人程隆所證情節以觀，抗告人藉端滋擾該住戶，致該住戶之
    居住安寧受有影響，不言可喻。抗告人主觀上有滋擾該住戶
    之故意，客觀上亦確實有滋擾行為，至為灼然。
  (三)抗告人雖辯稱是該住戶常常在深夜二、三點的時候敲地板、
    跑跳及撞擊後門轟炸我們三樓住戶，我們必須在第一時間上
    去制止，但該住戶刻意把門鈴拆掉，我才拍打其門云云，並
    提出於99年12月下旬某日，收錄其住家天花板傳來敲擊聲響
    之攝影光碟片為證。惟查，自抗告人提供標題為「99年12月
    下旬AM8 ：05」之攝影光碟片中，固自畫面47秒起至1 分50
    秒錄得間斷、不規則之敲擊聲、聲音有大有小，惟無法確定
    聲源確係從天花板何處傳來之敲打聲，此經本院審理時勘驗
    在卷（本院卷第52頁），而可推知抗告人確因公寓鄰居共用
    之牆壁、地板、天花板隔音效果不佳，以致時常聽聞鄰居作
    息發出之聲音，而抗告人及家屬因身體因素、精神狀況，厭
    惡該等聲響，進而造成身體不適之困擾，且抗告人認為該聲
    響係從頭頂傳來，該噪音即為其樓上之住戶所造成等情，固
    可理解，然抗告人欲制止該住戶繼續製造噪音，應循法定之
    程序請求救濟，例如依噪音管制法第6 條「製造不具持續性
    或不易量測而足以妨害他人生活安寧之聲音者，由警察機關
    依有關法規處理之」及社會秩序維護法第72條第3 款「製造
    噪音或深夜喧嘩，妨害公眾安寧，處新臺幣6,000 元以下罰
    鍰」，向警察機關報案，由警方依法處理，而不可藉此滋擾
    他人，亦即不能為達正當目的，而不擇手段。抗告人認該住
    戶有致造噪音之虞，而欲制止該住戶製造噪音之行為，其動
    機並無不當，但抗告人仍需於可容許之合理範圍內表達其訴
    求，惟抗告人上開非理性手段救濟，確已干擾到該住戶居住
    安寧及所能容認之範圍，難謂有正當理由，無礙於本件抗告
    人違反社會秩序維護法行為之成立。從而，本件抗告人確有
    滋擾住戶之行為，事證明確，應可認定。
  (四)綜上所述，原審以抗告人藉端滋擾住戶，援引社會秩序維護
    法第68條第2 款之規定，裁處抗告人罰鍰3,000 元，於法並
    無不合，抗告人執詞指摘原裁定不當，並無理由，應予駁回
    。
四、爰依社會秩序維護法第58條、第92條、刑事訴訟法第412 條
    裁定如主文。
中    華    民    國   100    年    5     月    27    日
                  刑事第十八庭審判長法  官  彭慶文
                                    法  官  陳思帆
                                    法  官  林芳華
以上正本證明與原本無異。
不得再抗告。
                                    書記官  林鈴芬
中    華    民    國   100    年    5     月    27    日